---
title: 'Submission 1 - Seasonal ARIMA'
output:
  html_document: default
  pdf_document: default
date: "2024-07-30"
---

--------------------------------------
Nama    : Ahmad Syahid Ibnu Syarif
Satker  : BPS Kota Dumai Provinsi Riau
--------------------------------------

Overview:
Pemodelan dilakukan menggunakan metode Seasonal ARIMA. 

Pada Script ini terdapat beberapa package yang digunakan. Dapat diinstall sebelum menjalankan script

```{r}
##install.packages(c('ggplot2','tseries','forecast','DMwR',"here"))
```

set directory (bila perlu)
```{r}
library(here)
getwd()
setwd(here('dataset')) 
## dapat disesuaikan, setwd() dengan here bisa digunakan jika diluar chunk
```
<h3>Load Library</h3><br>
```{r}
library(ggplot2)
library(tseries)
library(forecast)
```

<h3>Load Data</h3><br>
Load Data dan melihat struktur data
```{r}
pnmpg_tj<-read.csv("dataset/training_jumlah_penumpang_tj.csv",sep=";")
head(pnmpg_tj)
str(pnmpg_tj)
```
Load data Auxilary dan meliaht struktur data auxilary
```{r}
armd_tj<-read.csv("dataset/jumlah_armada_tj.csv",sep=";")
pnmpg_lrt<-read.csv("dataset/jumlah_penumpang_lrt.csv",sep=";")
pnmpg_mrt<-read.csv("dataset/jumlah_penumpang_mrt.csv",sep=";")
prjln_lrt<-read.csv("dataset/jumlah_perjalanan_lrt.csv",sep=";")
prjln_mrt<-read.csv("dataset/jumlah_perjalanan_mrt.csv",sep=";")

head(armd_tj)
head(pnmpg_lrt)
head(pnmpg_mrt)
head(prjln_lrt)
head(prjln_mrt)
```
<h3>Combine all data auxilary</h3><br>
Lima data auxilary yang tersedia memiliki dimensi yang sama. Untuk mempermudah melihat data auxilary, data tersebut digabung menjadi satu dataframe.

```{r}
data_aux<-armd_tj
data_aux['pnmpg_lrt']<-pnmpg_lrt['jumlah_penumpang']
data_aux['pnmpg_mrt']<-pnmpg_mrt['jumlah_penumpang']
data_aux['prjln_lrt']<-prjln_lrt['jumlah_perjalanan']
data_aux['prjln_mrt']<-prjln_mrt['jumlah_perjalanan']
head(data_aux)
```

<h3>Persiapan Pemodelan</h3><br>
Untuk analisis time series, perlu ada variabel penujuk waktu, yaitu variabel dengan format 'date'. 

```{r}
pnmpg_tj$date<-paste(pnmpg_tj$tahun,pnmpg_tj$bulan,"01",sep="-")
pnmpg_tj$date<-as.Date(as.character(pnmpg_tj$date),format="%Y-%m-%d")
str(pnmpg_tj)
```
Menampilkan plot line chart dari data jumlah penumpang Transjakarta
```{r}
ggplot(pnmpg_tj, aes(x=date, y=jumlah_penumpang)) +
  geom_line()
```
Secara visual terlihat bahwa jumlah penumpang Transjakarta mengalami penurunan drastispada masa Pandemi Covid-19 tahun 2020 hingga 2022. Secara visual juga terlihat bahwa data jumlah penumpang transjakarta tidak stasioner. Namun bisa jadi berupa musiman (seasonal).

<h3>Uji Coba Modelling Seasonal ARIMA</h3><br>
Sebelum uji coba seasonal ARIMA, data harus dikonversi ke dalam format time series dengan function ts()
```{r}
tj_ts<-pnmpg_tj[,c("jumlah_penumpang","bulan","tahun")]
head(tj_ts)

TJ.ts <- ts(tj_ts, frequency = 12, start = c(2015,1), end = c(2023,12))
class(TJ.ts)
head(TJ.ts)
```

Plot data time series
```{r}
plot.ts(TJ.ts[,1])

seasonplot(TJ.ts,12,main="Jumlah Penumpang Transjakarta", ylab="Jumlah Penumpang (Orang)",year.labels = TRUE, col=rainbow(18))

monthplot(TJ.ts[,1],ylab="Jumlah Penumpang (Orang)")

boxplot(TJ.ts[,1] ~ cycle(TJ.ts[,1]), xlab = "Month", ylab = "Sebaran Penumpang", main = "Jumlah Penumpang Transjakarta - Boxplot")

```

Sekilas dari grafik terlihat bahwa data seasonal Penumpang Transjakarta tidak homogen. Maka perlu ditransformasi.

<h3>Transformasi data</h3><br>
```{r}
log.TJ=log(TJ.ts[,1])
head(log.TJ)
plot.ts(log.TJ)
```

<h3>Training Model</h3><br>
```{r}
model1 <- Arima(log.TJ,order=c(0,1,2),seasonal=c(0,1,1))
model2 <- Arima(log.TJ,order=c(1,1,1),seasonal=c(1,0,1))
model3 <- Arima(log.TJ,order=c(2,1,2),seasonal=c(1,1,2))
summary(model1)
summary(model2)
summary(model3)
```

<h3>Print Star Arima</h3><br>
Function untuk melihat model yang lebih optimal
```{r}
printstatarima <- function (x, digits = 4,se=TRUE){
       if (length(x$coef) > 0) {
         cat("\nCoefficients:\n")
         coef <- round(x$coef, digits = digits)
         if (se && nrow(x$var.coef)) {
           ses <- rep(0, length(coef))
           ses[x$mask] <- round(sqrt(diag(x$var.coef)), digits = digits)
           coef <- matrix(coef, 1, dimnames = list(NULL, names(coef)))
           coef <- rbind(coef, s.e. = ses)
           statt <- coef[1,]/ses
           pval  <- 2*pt(abs(statt), df=length(x$residuals)-1, lower.tail = FALSE)
           coef <- rbind(coef, t=round(statt,digits=digits),sign.= round(pval ,digits=digits))
           coef <- t(coef)
         }
         print.default(coef, print.gap = 2)
       }
     }
```

<h3>Pengujian dari 3 model</h3>
```{r}
printstatarima(model1)
printstatarima(model2)
printstatarima(model3)
```
Dari hasil pengujian, model yang lebih optimal adalah model2. Terlihat bahwa pada model2, semua dugaan parameternya berpengaruh nyata.

<h3>Forecasting<h3>
```{r}
ramalan_arima<-forecast(model2,6)
ramalan_arima$mean
```
```{r}
plot(ramalan_arima)
```

Traning model pada bentuk transformasi(log), sehingga hasil peramalan juga dalam bentuk log. Untuk itu perlu ditransformasi kembali untuk mendapatkan hasil peramalan yang riil.
```{r}
ramalan<-exp(ramalan_arima$mean)
ramalan
ramalan[1:5]
```
<h3>Export hasil peramalan</h3><br>
Hasil peramalan harus diubah kedalam bentuk .csv sesuai format yang dibutuhkan

```{r}
hasil<- data.frame("id"=c(1:6),"jumlah_penumpang"=round(ramalan))
hasil
str(hasil)
```
<h3>Export ke CSV<h3>
```{r}
write.csv(hasil,"./submission3.csv", row.names = FALSE)
## hasil yang tertera pada markdown ini adalah hasil percobaan ketiga
```
