---
title: "Submission 2 - Holt Winter"
output: html_document
date: "2024-07-30"
---

```{r setup, include=FALSE}
knitr::opts_chunk$set(echo = TRUE)
```


--------------------------------------
Nama    : Ahmad Syahid Ibnu Syarif
Satker  : BPS Kota Dumai Provinsi Riau
--------------------------------------

Overview:
Pemodelan dilakukan menggunakan metode Seasonal ARIMA. 

Pada Script ini terdapat beberapa package yang digunakan. Dapat diinstall sebelum menjalankan script

```{r}
##install.packages(c('ggplot2','tseries','forecast','DMwR',"here"))
```

set directory (bila perlu)
```{r}
library(here)
getwd()
## setwd(here('dataset')) 
## dapat disesuaikan, setwd() dengan here bisa digunakan jika diluar chunk
```

<h3>Load Library </h3>
```{r}
library(ggplot2)
library(tseries)
library(forecast)
```

<h3>Load Data dan melihat struktur data</h3>
```{r}
pnmpg_tj<-read.csv("dataset/training_jumlah_penumpang_tj.csv",sep=";")
head(pnmpg_tj)
str(pnmpg_tj)
```

Load data Auxilary dan meliaht struktur data auxilary
```{r}
armd_tj<-read.csv("dataset/jumlah_armada_tj.csv",sep=";")
pnmpg_lrt<-read.csv("dataset/jumlah_penumpang_lrt.csv",sep=";")
pnmpg_mrt<-read.csv("dataset/jumlah_penumpang_mrt.csv",sep=";")
prjln_lrt<-read.csv("dataset/jumlah_perjalanan_lrt.csv",sep=";")
prjln_mrt<-read.csv("dataset/jumlah_perjalanan_mrt.csv",sep=";")

head(armd_tj)
head(pnmpg_lrt)
head(pnmpg_mrt)
head(prjln_lrt)
head(prjln_mrt)
```
<h3>Combine all data auxilary </h3><br>
Lima data auxilary yang tersedia memiliki dimensi yang sama. Untuk mempermudah melihat data auxilary, data tersebut digabung menjadi satu dataframe.

```{r}
data_aux<-armd_tj
data_aux['pnmpg_lrt']<-pnmpg_lrt['jumlah_penumpang']
data_aux['pnmpg_mrt']<-pnmpg_mrt['jumlah_penumpang']
data_aux['prjln_lrt']<-prjln_lrt['jumlah_perjalanan']
data_aux['prjln_mrt']<-prjln_mrt['jumlah_perjalanan']
head(data_aux)
```

<h3>Persiapan Pemodelan</h3><br>
Untuk analisi time series, perlu ada variabel penujuk waktu, yaitu variabel dengan format 'date'. 

```{r}
pnmpg_tj$date<-paste(pnmpg_tj$tahun,pnmpg_tj$bulan,"01",sep="-")
pnmpg_tj$date<-as.Date(as.character(pnmpg_tj$date),format="%Y-%m-%d")
str(pnmpg_tj)
```

<h3>Menampilkan Grafik</h3><br>
Menampilkan plot line chart dari data jumlah penumpang Transjakarta
```{r}
ggplot(pnmpg_tj, aes(x=date, y=jumlah_penumpang)) +
  geom_line()
```
<br>Secara visual terlihat bahwa jumlah penumpang Transjakarta mengalami penurunan drastispada masa Pandemi Covid-19 tahun 2020 hingga 2022. Secara visual juga terlihat bahwa data jumlah penumpang transjakarta tidak stasioner.

<h3>uji coba Pemodelan Holt Winters</h3>
<br>Sebelum uji coba Holt Winters, data harus dikonversi ke dalam format time series dengan function ts()

```{r}
tj_ts<-pnmpg_tj[,c("jumlah_penumpang","bulan","tahun")]
head(tj_ts)

TJ.ts <- ts(tj_ts, frequency = 12, start = c(2015,1), end = c(2023,12))
class(TJ.ts)
head(TJ.ts)
plot.ts(TJ.ts[,1])
```

<h3>Transformasi Data</h3><br>
Dari Grafik terlihat bahwa data tidak stasioner. Oleh karena itu, data harus ditransformasi terlebih dahulu. Setelah ditransformasi, perlu dilihat grafik dekomposisinya.
```{r}
log_pnmpg_tj<-log(TJ.ts[,1])
log_pnmpg_tj
D<-decompose(log_pnmpg_tj)
plot(D)
```
<h3>Forecasting</h3><br>
Forecasting (peramalan) menggunakan metode Holt Winters
```{r}
forecast1<-HoltWinters(log_pnmpg_tj)
plot(forecast1)
```

```{r}
forecast2 = forecast:::forecast.HoltWinters(forecast1, h=6)
forecast2$mean
```

Traning model pada bentuk transformasi(log), sehingga hasil peramalan juga dalam bentuk log. Untuk itu perlu ditransformasi kembali untuk mendapatkan hasil peramalan yang riil.
```{r}
ramalan<-exp(forecast2$mean)
ramalan
```

<h3>Export hasil peramalan</h3><br>
Hasil peramalan harus diubah kedalam bentuk .csv sesuai format yang dibutuhkan
```{r}
hasil2<- data.frame("id"=c(1:6),"jumlah_penumpang"=round(ramalan))
hasil2
str(hasil2)
```

<h3>Export ke CSV</h3>
```{r}
write.csv(hasil2,"./submission4.csv", row.names = FALSE)
## hasil yang tertera pada markdown ini adalah hasil percobaan keempat
```

